台灣台中地方法院刑事判決　　　　　　　　　　　　九十一年度易字第一八三號
　　公　訴　人　臺灣臺中地方法院檢察署檢察官
　　被　　　告　乙○○
　　　　　　　　甲○○
右列被告因家庭暴力罪之傷害案件，經檢察官提起公訴（九十一年度偵字第五三０五
號），本院判決如左：
    主  文
乙○○傷害人之身體，處拘役伍拾日，如易科罰金，以佰元折算壹日。
甲○○傷害人之身體，處拘役拾日，如易科罰金，以佰元折算壹日。
    事  實
一、甲○○為乙○○之大嫂，二人係四親等以內之旁系姻親，屬家庭暴力防治法第三
    條第四款所定之家庭成員；甲○○與乙○○於民國（下同）九十一年二月二十一
    日晚上八時許，在其等位於台中縣龍井鄉○○村○○路○段龍目井巷八八號住處
    ，因甲○○抱怨乙○○於其妻回娘家做月子期間均未幫忙做家事，引起乙○○不
    滿，乃基於普通傷害之故意，順手推甲○○一把（未成傷），甲○○亦憤而基於
    普通傷害之故意，持桌上乘有魯豬肉汁之鍋子丟擲乙○○，二人隨即互相拉扯並
    躺臥於地上扭打，乙○○因而受有右額擦傷及右胸挫傷之傷害，甲○○則受有前
    胸二處刮傷各約二Ｘ０．二公分及０．五Ｘ０．二公分、右手腕刮傷０．五Ｘ０
    ．三公分、右上股部瘀血三Ｘ０．五公分、右上臂瘀血三Ｘ一公分、右前臂瘀血
    二Ｘ一．五公分、左肘瘀血三Ｘ０．二公分之傷害。
二、案經乙○○、甲○○分別訴請台中縣警察局烏日分局報告臺灣臺中地方法院檢察
    署檢察官偵查起訴。
    理  由
一、訊據被告乙○○、甲○○二人固坦承有於右揭時地互相拉扯等情不諱，惟均矢口
    否認有毆打對方及傷害之犯意，被告乙○○辯稱：當天伊係因甲○○口出惡言罵
    三字經，伊才推她，後來甲○○又拿鍋子丟伊，伊才用手抓她，兩個人在地上扭
    成一團，伊並無出手毆打甲○○云云；被告甲○○則辯稱：伊雖有拿鍋子丟乙○○，但鍋子只丟到冰箱，並未丟到乙○○，是乙○○抓住伊的手一直打伊，而乙○○所受的傷害，可能是乙○○姐姐丙○○在拉開二人時所造成的云云；惟查：
    右揭事實，業據告訴人即被告乙○○、甲○○於警訊、偵查中及本院審理時分別
    指訴綦詳，且經在場目擊事情發生經過之證人丙○○於警訊中證述：「．．．於
    爭吵中我大弟妹（指甲○○）即向我小弟乙○○罵了（土語三字經），而乙○○
    就趨前至甲○○的面前說為何要罵他，而於乙○○話畢甲○○就從餐桌上拿了一
    鍋內有豬肉的鍋子丟向乙○○，並打到乙○○的頭部位置，而乙○○被打到後就
    向前抓住甲○○的手部，二人進而發生拉扯，於二人拉扯中我即向前將他二人分
    開，而平息了此事。」等語（詳偵查卷第九頁背面），及本院審理時證述：「當
    天是因為甲○○罵乙○○，乙○○推甲○○壹把，問她罵什麼，甲○○就用鍋子
    丟乙○○，當時鍋子有丟到乙○○的額頭，乙○○被丟到後，兩個人就發生拉扯
    在地上打滾，我就把他二人拉開，當時甲○○的先生不在現場是在客廳。」等語
    明確，復有彰仁外科婦科診所九十一年二月二十二日出具被告甲○○之診斷書及
    光田綜合醫院於九十一年二月三日出具被告乙○○之診斷證明書各一紙（詳偵查
    卷第十一頁）在卷足稽；次查，衡之一般社會經驗法則，互毆係屬多數動作構成
    單純一罪而互為攻擊之傷害行為，縱令一方先行出手，而還擊（或還手）一方在
    客觀上苟非單純僅對於現在不法之侵害為必要排除之反擊行為，因其本即有傷害
    之犯意存在，則對於其互為攻擊之還手反擊行為，自無主張防衛權之餘地；被告
    二人倘均未對對方為傷害之攻擊行為，而均係處於被毆打之情況下，則渠二人應
    不致分別受有如事實欄所載之傷害；另被告甲○○雖於本院審理中辯稱：乙○○
    所受之傷可能是丙○○所造成，且當時伊先生亦有在場見聞等語，然證人丙○○
    於本院審理中否認於拉開被告二人時曾對渠二人造成傷害，是被告甲○○此部分
    辯詞，應係卸責推拖之詞不足憑採；再倘如被告甲○○所言其夫當時亦在場，則
    依常情，其夫應無任由被告二人互相拉扯傷害，而不出手制止，卻反由證人丙○○出手制止之理，況證人丙○○亦證稱當時被告甲○○之夫並未在場，足見被告
    甲○○此部分辯詞與事實不符，且無再行依其請求另行傳喚其夫到場訊問之必要
    ，附此敘明。本件事證明確，被告二人互相傷害之犯行均堪認定。
二、被告乙○○與甲○○二人係四親等以內之旁系姻親，其等為家庭暴力防治法第三
    條第四款所定之家庭成員。核被告二人所為，均係犯刑法第二百七十七條第一項
    之傷害罪，屬家庭暴力防治法第二條第二項之家庭暴力罪。爰審酌被告乙○○年
    青力壯，對長嫂甲○○，不知尊敬，反以暴力相向，被告甲○○身為長嫂，猶與
    小叔乙○○錙銖必較，不知禮讓，二人犯後猶否認犯行，不知悔改，態度不佳，
    及其等犯罪之動機、手段、二人所受傷害之程度等一切情狀，分別量處如主文所
    示之刑，併均諭知易科罰金之折算標準。
據上論斷，應依刑事訴訟法第二百九十九條第一項前段，刑法第二百七十七條第一項
、第四十一條第一項前段，罰金罰鍰提高標準條例第一條前段、第二條，判決如主文
。
中      華      民      國    九十一    年      五      月    二十八    日
                                臺灣臺中地方法院刑事第六庭
                                    法  官  許  月  馨
右正本證明與原本無異
如不服本判決，應於判決送達後十日內向本院提出上訴狀，上訴於臺灣高等法院臺中
分院( 須附繕本 )。
                                    書記官
中      華      民      國    九十一    年      五      月    二十八    日
附錄條文：
刑法第二百七十七條第一項：傷害人之身體或健康者，處三年以下有期徒刑、拘役或
一千元以下罰金。
